                    臺灣高等法院民事裁定
抗  告  人  謝清昕律師即太研科技股份有限公司之清算人
上列抗告人因聲請宣告太研科技股份有限公司破產事件，對於中
華民國100年8月24日臺灣臺北地方法院100年度破字第26號所為
裁定提起抗告，本院裁定如下：
    主  文
抗告駁回。
抗告程序費用由抗告人負擔。
    理  由
一、抗告人於原法院聲請意旨略以：伊係太研科技股份有限公司
    (下稱太研公司)之清算人，經伊核算太研公司之債權人為財
    政部臺灣省北區國稅局臺北縣分局 (下稱國稅局)一人，負
    債為新臺幣 (下同)81,788,680 元，惟資產僅餘6,557,252
    元，顯不能清償債務，爰聲請宣告太研公司破產等語。原法
    院裁定駁回抗告人之聲請，抗告人不服，提起抗告。
二、本件抗告意旨略以：破產法第1條並未規定須以債權人之競
    合為要件，解釋上，自無以多數債權人存在為要件之必要，
    且我國採免責主義，債權人雖僅一人，破產之結果，債務人
    得因而免除部分債務，故應認一人亦可聲請破產云云。
三、按破產，對債務人不能清償債務者，宣告之，固為破產法第
    57條所明定，惟破產之目的，係透過清理之程序，將可分配
    之破產財團之財產，平均分配於各債權人，使各債權人得以
    平均受償，而未受償部分之請求權則視為消滅（破產法第13
    9條、第149條參照），是以破產之聲請，應以多數債權人之
    存在為前提，如債權人僅有一人，既與第三人無涉，自無聲
    請破產之必要（最高法院65年台抗字第325號判例參照）。
    再參照司法院25年院字第1505號解釋意旨，此乃就破產程序
    所為目的性限縮解釋之當然結果。次按營業稅稅款、滯報金
    、怠報金、滯納金及利息等稅捐之徵收，優先於普通債權；
    在破產程序中先於他普通債權而受清償，稅捐稽徵法第6條
    第1項、第49條、加值型及非加值型營業稅法第57條及破產
    法第112條定有明文。稅捐債權依法應較普通債權優先受償
    ，債務人之資產如已不足清償所欠應優先清償之稅捐，而除
    該稅捐債權外，同一優先順位又別無他債權人，應認無多數
    債權人之存在，自無聲請破產之必要。否則，債務人之資產
    已不足清償上開稅捐，其他債權人更無受償之可能，倘予宣
    告破產，反而須優先支付破產財團之管理、分配所生之費用
    及破產管理人之報酬等財團費用，將使破產財團之財產更形
    減少，徒使優先債權人即稅捐機關之債權減少分配，而其他
    債權人亦無因此受分配之可能，與破產制度之本旨不合（最
    高法院97年度台抗字第665號、97年度台抗字第217號裁定參
    照)。
四、查抗告人主張太研公司之債權人僅有國稅局一人，因不能清
    償債務，聲請宣告破產，業據提出資產負債表、損益表、財
    產目錄為證。太研公司積欠國稅局之稅款，國稅局依法應優
    先受償，而抗告人陳報之太研公司資產，不足完全清償該優
    先之稅款，又上開應受優先清償稅款之債權人，僅國稅局一
    人而已，與應踐行分配程序時有多數債權人存在之情形不符
    ，揆諸前揭說明，難謂有宣告破產之實益，原法院因認太研
    公司無宣告破產之必要，而不准抗告人之聲請，於法洵無不
    合。抗告意旨指摘原裁定不當，求予廢棄，為無理由，應予
    駁回。
五、據上論結，本件抗告為無理由，爰裁定如主文。
中    華    民    國   100    年    9     月    23    日
                    民事第六庭
                      審判長法  官 黃國忠
                            法  官 黃莉雲
                            法  官 周美雲
正本係照原本作成。
本裁定除以適用法規顯有錯誤為理由外，不得再抗告。如提起再
抗告，應於收受後10日內委任律師為代理人向本院提出再抗告狀
。並繳納再抗告費新台幣１千元。
中    華    民    國   100    年    9     月    26    日
                            書記官 陳明俐